【裁判字號】    94,交易,315
【裁判日期】    950425
【裁判案由】    過失致死
【裁判全文】
臺灣高雄地方法院刑事判決             94年度交易字第315號
公  訴  人  臺灣高雄地方法院檢察署檢察官
被      告  乙○○○
選任辯護人  謝國允律師
上列被告因過失致人於死案件，經檢察官提起公訴（94年度調偵
字第484 號），本院判決如下：
    主  文
乙○○○因過失致人於死，處有期徒刑捌月。
    事  實
一、乙○○○於民國94年2 月12日下午7 時20分許許，騎乘車牌
    號碼CH9-438 號重型機車，沿高雄市新興區○○○路北往南
    方向行駛，途經該路與民生二路交岔路口時，右轉民生二路
    行駛，本應注意車輛行駛時，駕駛人應留意車前狀況，並隨
    時採取必要之安全措施，且依當時天候晴、夜間有照明、路
    面乾燥、無缺陷及障礙物等情形，亦無不能注意之情事，乙○○○竟疏未注意車前狀況，於民生二路西北角圓環67號停
    車格前，車頭撞擊正在該處找尋停車位之童文瑩，致童文瑩
    因此倒地受傷，受有頭部外傷併顱內出血等傷害，經送醫急
    救後，延至同年3 月7 日零時許不治死亡，乙○○○於肇事
    後，急電友人前來車禍現場，委託在場友人向尚不知肇事者
    為何人之高雄市政府警察局新興分局中山派出所警員庚○○
    坦承肇事，並接受裁判。
二、案經高雄市政府警察局新興分局報請臺灣高雄地方法院檢察
    署檢察官偵查後起訴。
    理  由
壹、程序部分：
    按被告以外之人於審判外之言詞或書面陳述，除法律有規定
    者外，不得作為證據，刑事訴訟法第159 條第1 項定有明文
    。又被告以外之人於審判外之陳述，雖不符前4 條之規定，
    而經當事人於審判程序同意作為證據，法院審酌該言詞陳述
    或書面陳述作成時之情況，認為適當者，亦得為證據。當事
    人、代理人或辯護人於法院調查證據時，知有第159 條第1
    項不得為證據之情形，而未於言詞辯論終結前聲明異議者，
    視為有前項之同意，刑事訴訟法第159 條之5 亦定有明文。
    查證人己○○、戊○○曾於警詢中為證述，另卷附道路交通
    事故現場圖、道路交通事故調查報告表等，均屬被告以外之
    人於審判外之言詞或書面陳述，性質雖屬傳聞證據，惟因被
    告於審判程序已同意將上開警詢筆錄內容及書面陳述作為證
    據，本院復審酌上開筆錄及書面陳述作成之情況均屬正常，
    且與本案相關之待證事實具有關連性，認適當作為證據，依
    前開刑事訴訟法第159 條之5 之規定，認上開陳述均具有證
    據能力。
貳、實體部分：
一、訊據被告乙○○○對其曾於上揭時、地騎乘機車，行經上開
    肇事地點，因未注意車前狀況，隨時採取必要之安全措施，
    致車頭部位撞擊至在該處找尋停車位之童文瑩，童文瑩因此
    受有頭部外傷併顱內出血之傷害，經送醫救治後仍不治死亡
    之事實均供承不諱，核與證人即童文瑩友人己○○、戊○○
    證述，當日其2 人與童文瑩一起出遊，至肇事地點時，童文
    瑩下車尋找停車位，後其等聽到一聲很大的撞擊聲，趕過去
    前看時，才知道童文瑩被1 部重機車撞上等語相符，並有道
    路交通事故現場圖、道路交通事故調查報告表(一)、(二)各1 紙
    、現場及車損照片10張在卷可資佐証。而被害人童文瑩因本
    件車禍致頭部外傷併顱內出血引起死亡乙節，亦經臺灣高雄
    地方法院檢察署檢察官督同法醫師相驗明確，並製有相驗屍
    體證明書、驗斷書、勘驗筆錄各一份及相驗屍體照片6 張等
    在卷可憑，足認被告前開自白核與事實相符，自可採為認定
    事實之依據。
二、被告辯護人雖質疑肇事地點燈光昏暗，恐影響被告視線，且
    被告騎車行駛於車道上，尚難預料在正常行進路線前方會有
    被害人站立云云。惟被告於車禍當時，視線未因光線強弱而
    受影響一節，除據其於警詢及偵查中證稱：車禍發生當時，
    視線普通等語外，證人即當日至現場測繪車禍現場圖之員警
    丁○○亦到庭證稱：「（問：當時現場燈光亮度如何？）答
    ：有路燈，雖然不是很亮，但可以清楚看到前方東西」等語
    明確（見本院卷第74頁），足認被告辯護人所辯被告視線不
    清云云，已非可採；再者，本件肇事地點即高雄市○○○路
    圓環中心處設有多格停車位等情，除據道路交通事故現場圖
    繪製明確外，由車禍現場所攝相片，亦可見該時停車格內尚
    停放多部車輛，此均為被告駛至肇事路段時可輕易目擊之情
    ，是其理應可預見肇事地點因設置有停車位，時會有停車者
    於該附近出入，參以本件據道路交通事故現場圖所繪，被告
    機車因車禍倒地後，留有3. 6公尺之刮地痕，該刮地痕之起
    點據停車格僅有1. 4公尺，亦顯示被害人遭機車撞擊地點確
    係在停車格附近，自在被告可得預見之範圍內，被告辯護人
    認被告難預見有人立於車道等情，亦非可採。此外，本件車
    禍發生時，被害人倒地位置附近之67、68停車格內均停放有
    車輛等情，據證人即當時亦在場之被告友人戊○○到庭證述
    明確（見本院卷第71頁），則因被害人既係為找尋停車位始
    至上開肇事地點，見停車格內已有他人車輛停放，自無再進
    入該停車格內之理，是本件肇事原因亦可排除係被害人突由
    停車格中衝出，致被告閃避不及而加撞擊所致。綜上，被告
    辯護人為被告辯護之詞，均非可採。
三、按汽車行駛時，駕駛人應注意車前狀況，並隨時採取必要之
    安全措施，道路交通安全規則第94條第3 項定有明文。被告
    駕車時本應注意前開規定，參以本件車禍發生當時天候晴、
    夜間有照明、路面乾燥、無缺陷及障礙物等路況良好等情，
    分據道路交通事故調查報告表(一)記載明確，足認亦無不能注
    意之情事，然被告行經該路段時，竟因未注意車前狀況，致
    撞擊被害人死亡，其行為顯有過失，且該過失行為與被害人
    之死亡結果間亦有相當因果關係，應屬明確。綜上所述，
    本件事證已臻明確，被告過失致死之犯行洵堪認定，應予依
    法論科。
四、核被告上開所為係犯刑法第276 條第1 項之過失致人於死罪
    。又被告於車禍發生後，是否主動向員警坦承肇事而合於自
    首要件一節，因車禍現場分有多名員警前往處理，證人即員
    警庚○○證稱：當天是誰報案的，我並不清楚，但我到達現
    場時，看到消防局人員正要將2 位受傷人員載走，當時現場
    有受傷女子的朋友，及受傷男子的哥哥在場，被告之哥哥有
    將被告資料抄給我等語（見本院卷第104 頁），另證人即員
    警辛○○證稱：我到場時，兩名傷者已離開現場，我趕至醫
    院處理時，詢問護士小姐車禍發生人在第幾號病床，後前往
    製作筆錄，被告也坦承犯行等語（見本院卷第128 頁），茲
    比較上開兩證人所述，警員庚○○應較辛○○先至車禍現場
    處理，故其到場接受被告哥哥告知被告身份資料一節，應已
    使有偵查犯罪職權之公務員，在被告另向警員辛○○坦承犯
    罪前，即知悉本件犯罪人為何人，惟該證人庚○○所稱「被
    告哥哥」之人，實係車禍發生後被告委託前往現場處理友人
    等情，據被告證稱：當天發生車禍後，我曾聯絡友人丙○○
    至現場幫忙處理，我乾哥哥也隨丙○○一起前來等語（見本
    院卷第71頁、第106 頁），核與證人丙○○證稱：當日被告
    打電話給我說發生車禍，我即偕同友人「阿龍」前往現場，
    到場後「阿龍」有和警員接觸等語（見本院卷第123 頁），
    自堪採信，則被告於車禍後委託友人至現場處理，並於員警
    前來時，向員警告知被告身份資料，衡情應有委託友人代行
    向員警自首之意，且受委託人亦有代行自首之事實，核於刑
    法第62條前段之自首規定相符，依法應減輕其刑。爰審酌被
    告因疏忽而發生車禍，致被害人死亡，造成其家屬無法挽回
    之傷痛，犯後坦承犯行，態度尚佳，及嗣後僅賠償被害人家
    屬新台幣（下同）25萬元，縱另有保險已賠償143 萬元，惟
    仍難認被害人家屬損失已經撫平，而尚未達成和解等一切情
    狀，量處如主文所示之刑。
據上論斷，應依刑事訴訟法第299 條第1 項前段，刑法第276 條
第1 項、第62條前段，罰金罰鍰提高標準條例第1 條前段，判決
如主文。
本案經檢察官甲○○到庭執行職務。
中    華    民    國    95    年    4     月    25    日
               交通法庭  審判長法  官  施柏弘
                               法  官  林書慧
                               法  官  黃宗揚
以上正本證明與原本無異。
如不服本判決，應於收受送達後10日內向本院提出上訴書狀。
中    華    民    國    95    年    4     月    28    日
                               書記官  王壹理
中華民國刑法第276 條第1 項 (過失致死罪)因 過失致人於死者
，處2 年以下有期徒刑、拘役或2 千元以下罰金。


司法院資訊處製作；財團法人民間司法改革基金會備份。
